【裁判字號】    97,交聲,1790
【裁判日期】    970625
【裁判案由】    聲明異議
【裁判全文】
臺灣臺中地方法院刑事裁定            97年度交聲字第1790號
原處分機關  交通部公路總局臺中區監理所豐原監理站
異  議  人
即受處分人  甲○○
上列受處分人因違反道路交通管理處罰條例案件，對於交通部公
路總局臺中區監理所豐原監理站於民國97年5月16日所為之處分
（原處分案號：豐監稽違字第裁63－ZCA305855號），聲明異議
，本院裁定如下：
    主    文
原處分撤銷。
甲○○汽車行駛於高速公路，不遵使用限制、禁止、行車管制及
管理事項之管制規則，而有行車速度超過規定之最高速限行為，
處罰鍰新臺幣仟伍佰元，並記違規點數壹點。
    理    由
一、聲明異議意旨略以：異議人即受處分人甲○○（下稱受處分
    人）於民國97年1月4日上午8時32分許，駕駛車牌號碼M6－9
    358號自小客車，行經國道一號高速公路南下152公里處，因
    「速限100公里，經雷達（射）測定行速為122公里，超速22
    公里」之違規行為，為內政部警政署國道公路警察局第三警
    察隊（下稱第三警察隊）逕行舉發，經受處分人提出申訴後
    ，原舉發機關以97年5月2日公警三交字第0970371351號函，
    檢附經濟部標準檢驗局編號第MO－0000000號雷達測速儀檢
    定合格證書，惟並未證明該合格證書即為舉發受處分人涉嫌
    超速之執法工具之合格證書。此外，原舉發機關迄今未提出
    舉發員警接受雷達測速儀使用訓練之合格證書，以證明渠等
    能正確使用執法工具無誤，爰聲明異議云云。
二、按汽車行駛高速公路，應依速限標誌指示，高速公路及快速
    公路交通管制規則第5條第1項前段明文規定。次按汽車行駛
    於高速公路、快速公路或設站管制之道路，不遵使用限制、
    禁止、行車管制及管理事項之管制規則而有下列行為者，處
    汽車駕駛人新臺幣3000元以上6000元以下罰鍰：一、行車速
    度超過規定之最高速限或低於規定之最低速限；汽車駕駛人
    有第33條第1項情形者，除依原條款處罰鍰外，並予記違規
    點數1點，道路交通管理處罰條例第33條第1項第1款、第63
    條第1項第1款亦有明定。
三、經查：受處分人甲○○於97年1月4日上午8時32分許，駕駛
    車牌號碼M6－9358號自小客車，行經國道一號高速公路南下
    152公里處，因「汽車行駛高速公路速度超過規定最高速限
    （20公里以上未滿40公里）」之違規行為，為第三警察隊依
    違反道路交通管理處罰條例第33條第1項第1款規定逕行舉發
    等情，有內政部警政署國道公路警察局交字第ZCA305855號
    舉發違反道路交通管理事件通知單、原處分機關豐監稽違字
    第裁63－ZCA305 855號違反道路交通管理事件裁決書影本各
    1份附卷可稽。受處分人雖以上開情詞置辯，惟查：
  (一)受處分人駕駛其所有之車號M6－9358號自小客車，於上開違
    規時、地，行速122公里（限速100公里），超速22公里，為
    第三警察隊使用電腦雷達自動照相測速器鎖定照相採證後，
    依採證照片逕行舉發，而第三警察隊目前所使用雷達測速照
    相儀器，均定期送由經濟部標準檢驗局檢定合格在案，有第
    三警察隊97年5月2日公警三交字第0970371351號函、採證照
    片及經濟部標準檢驗局雷達測速儀檢定合格證書各1紙在卷
    可佐。且本件執法所使用之雷達測速儀，係經我國經濟部標
    準檢驗局檢定合格，規格：24.125GHz(K-Band)照相式，廠
    牌：GATSOMETER，檢定日期：96年10月17日，有效期限：97
    年10月31日、檢定合格單號碼：M0GA0000000A,B，而本件舉
    發採證照片上所載之檢定合格單號碼亦為M0GA0000000A，足
    認原舉發機關所提出之雷達測速儀檢定合格證書即為本件舉
    發所使用之雷達測速儀之檢定合格證書。準此，該雷達測速
    儀在本件舉發時仍在檢定合格期間，屬正常堪用之狀態中，
    足見本件舉發員警係以檢定合格之科學儀器測速舉發，從而
    ，受處分人有駕車行駛於高速公路超速之違規事實，應堪認
    定。
  (二)至受處分人辯稱：原舉發機關迄今未提出舉發員警接受雷達
    測速儀使用訓練之合格證書，以證明渠等能正確使用執法工
    具無誤云云。然查本件於高速公路執行交通勤務之警員，既
    已測得受處分人超速行使之違規行為，並能照相舉發，足認
    其操作雷達測速儀已有相當之執勤能力，對於該雷達測速器
    之使用應無操作上困難，故其確能正確使用雷達測速器。此
    外，亦無任何證據足資證明警員有不能操作雷達測速儀器、
    捏造事實或違法取締之情事，則警員本其維護交通秩序、安
    全職責所為之逕行舉發，自應受到公法正確而真正之推定，
    受處分人此部分辯解自非可採。由上述可知，受處分人確係
    駕車行駛於高速公路，行車速度超過規定之最高速限，甚為
    明灼。受處分人所辯應係卸責之詞，不足採信。
四、綜上所述，受處分人甲○○確有駕車行駛於高速公路，行車
    速度超過規定之最高速限之違規行為，原處分機關援引道路
    交通管理處罰條例第33條第1項第1款規定，裁處受處分人罰
    鍰3500元之罰鍰，固非無見，惟受處分人違反道路交通管理
    處罰條例第33條第1項第1款規定部分，依同條例第63條第1
    項第1款規定，除依前開條文科處罰鍰外，應記違規點數1點
    ，然原處分機關對於此部分漏未依同條例第63條第1項第1款
    之規定，並予記違規點數1點，於法自有未合。是受處分人
    之聲明異議雖為無理由，惟上開處分既有違法之處，自應由
    本院將原處分撤銷，爰依道路交通管理處罰條例第33條第1
    項第1款、第63條第1項第1款，諭知受處分人罰鍰新臺幣350
    0元，並記違規點數1點，以資適法。
五、據上論結，應依道路交通管理處罰條例第87條第2項，道路
    交通案件處理辦法第20條，裁定如主文。
中    華    民    國    97    年     6    月    25    日
                      交通法庭  法  官  楊文廣
上正本證明與原本無異。
如不服本裁定，應於送達後5日內，向本院提出抗告狀。
                                書記官  葉泰濃
中    華    民    國    97    年     6    月    25    日


司法院資訊處製作；財團法人民間司法改革基金會備份。
